# 以土地出资，新设合并是否能套用非同一下的长投准则？

提问人：wwq1979 时间：2013-04-19 15:08:00
我司以土地出资，设立一家非全资子公司（我司60%），土地账面值 1000 万，评估价 1500 万，以 1500 万作为出资额，在长投准则中非同一控制下合并有举例，此项差额是列入营业外收入的，以我的理解，只要不是被同一控制以外的所有合并都是视同非同一控制，现在有同事提出，非同一控制只有控股和吸收二种，新设不算？如果不算，那是否然合并报表中，我要抵销此笔营业外收入，即抵销新子公司按增值部分上账的金额与营业外收入？

回答人：chenyiwei
这种情况不属于企业合并（自然也就不区分是否为同一控制下），而是母公司以非货币性资产对子公司出资，属于以非货币性资产交换方式（资产换股权）取得的长期股权投资，其初始成本确定适用《企业会计准则第 2 号——长期股权投资》第四条规定。 由于该土地仍在母公司控制范围内，一般理解为不具有商业实质的非货币性资产交换交易，按投出资产的原账面价值确认为长期股权投资的初始成本。子公司仍可按土地评估值确认为无形资产和实收资本等。 合并报表层面，需把子公司报表中该项土地的增值额抵销，恢复到以原账面价值为基础持续计算的金额。参考《讲解 2010 》P581。

提问人：wwq1979 时间：2013-04-20 01:07:36
谢谢陈版主的回复。 我和事务所沟通了，他们也认同您的意见，应该套用非货币性交易，视为不具有商业实质，并在合并层面将子公司增值部分土地抵销，恢复以账面价格持续计算。 按您所述，我在在实务中如下处理 母公司 借：长投 1000 万 贷：无形资产 1000万（账面） 子公司 借：无形资产 1500 万 贷：股本 1500 万（公允） 合并层面 首先在权益法确认子公司多的那部分净资产 1 、借：
长投 500 万（增值） 贷：资本公积 500 肆 2 、抵销子公司净资产 借：股本 1500 万 贷：长投 1500 万 3 、恢复无形资产价值 借：资本公积 500 万 贷：无形资产 500 万（逐年减少） 您看以是是否妥当，还有，按公允值与账面价格计量导致的无形资产摊销差异，有没有必要要调整利润表？谢谢

回答人：chenyiwei
应可以。后续年度在合并报表层面子公司按照投资时点其个别报表的入账价值计算的摊销额也应当冲回，恢复到按原账面价值计算的摊销额。如摊销年限为 50 年，第一年的抵销分录为：借累计摊销，贷管理费用 10 万元。